【裁判字號】    98,上訴,988
【裁判日期】    980407
【裁判案由】    毒品危害防制條例
【裁判全文】
臺灣高等法院刑事判決                 98年度上訴字第988號
上  訴  人
即  被  告  甲○○
                    現於臺灣台北看守所
選任辯護人  廖美智律師
上列上訴人因毒品危害防制條例案件，不服臺灣桃園地方法院97
年度訴字第1007號，中華民國97年12月22日第一審判決（起訴案
號：臺灣桃園地方法院檢察署97年度偵字第16102號），提起上
訴，本院判決如下：
    主  文
上訴駁回。
    事  實
一、甲○○明知MDMA（俗稱搖頭丸）為毒品危害防制條例所規定
    之第二級毒品，不得製造、運輸、販賣或轉讓，竟基於販賣
    第二級毒品MDMA牟利之犯意，於民國97年6月底之某日，賴
    基成撥打甲○○所使用門號為0000000000號行動電話約定後
    ，在桃園縣蘆竹鄉○○路之「鴛鴦大道火鍋店」前，賴基成
    所駕駛之自用小客車上，甲○○以新臺幣（下同）600元之
    價格，販賣第二級毒品MDMA1顆予賴基成。
二、甲○○明知硝甲西泮（Nimetazepam，俗稱一粒眠）為毒品
    危害防制條例所管制之第三級毒品，不得製造、運輸、販賣
    或轉讓，竟基於販賣第三級毒品以營利之犯意，於97年7月9
    日15時許，賴基成以其所使用之行動電話與甲○○所使用門
    號為0000000000號行動電話聯絡後，於同日17時許，甲○○
    遂至賴基成所居住之桃園縣蘆竹鄉○○路124之7號之頂樓，
    並以600元之價格，販賣第三級毒品硝甲西泮20顆予賴基成
    ，嗣於97年7月10日19時20分許，經警持搜索票前往賴基成
    之住處搜索，在賴基成之房間抽屜內扣得施用剩餘之第三級
    毒品硝甲西泮16顆，而知悉上情。
三、甲○○明知MDMA為毒品危害防制條例所規定之第二級毒品，
    不得製造、運輸、販賣或轉讓，竟另基於販賣第二級毒品MD
    MA牟利之犯意，於97年7月9日17時許，張正傑至其友人賴基
    成所居住位在桃園縣蘆竹鄉○○路124之7號之頂樓，甲○○
    以1,200元之價格，販賣第二級毒品MDMA2顆予張正傑，嗣於
    97年7月10日19時20分許，經警持搜索票前往賴基成之住處
    搜索，張正傑亦在現場，遂在張正傑所攜帶之包包內扣得施
    用剩餘之第二級毒品MDMA1顆，而知悉上情。
四、嗣因賴基成、張正傑另涉槍砲案件為警調查，經由賴基成、
    張正傑之陳述知悉上情，賴基成乃於97年7月14日配合警方
    ，撥打甲○○所有之門號0000000000號行動電話，偽稱欲購
    買第二級毒品MDMA1顆，2人遂於電話中約定在桃園縣蘆竹鄉
    ○○路與南竹路口前見面交易，嗣於同日18時許，甲○○將
    欲販售予賴基成之第二級毒品MDMA攜至上處，為埋伏之警員
    當場查獲（是否涉及販賣第二級毒品未遂罪之部分，應交由
    檢察官另行偵辦），並在甲○○之手上扣得第二級毒品
    MDMA1顆及在其隨身所攜帶之包包內扣得第二級毒品MDMA2
    顆、第三級毒品愷他命14包（合計淨重11.24公克）及甲○
    ○所有之行動電話（含SIM卡）1支。
五、案經桃園縣政府警察局移請臺灣桃園地方法院檢察署檢察官
    偵查起訴。
    理  由
一、程序事項：
  (一)按92年9月1日施行之刑事訴訟法，已酌採英美法系之傳聞法
    則，於第159條第1項明定被告以外之人，於審判外之言詞或
    書面陳述，除法律有規定者外，不得作為證據，用以保障被
    告之反對詰問權。而本法所規定傳聞法則之例外，其中就被
    告以外之人於偵查中向檢察官所為之陳述，因檢察官代表國
    家偵查犯罪時，原則上當能遵守法定程序，且被告以外之人
    如有具結能力，仍應依法具結，以擔保其係據實陳述，故於
    第159條之1第2項明定「除顯有不可信之情況者外」，得為
    證據（最高法院94年度臺上字第629號判決意旨參照）。本
    件證人賴基成、張正傑、洪建宏於臺灣桃園地方法院檢察署
    檢察官偵查中之證述，雖屬於被告以外之人於審判外之陳述
    ，經審酌該言詞陳述作成時之情況，經檢察官告知具結之義
    務及偽證之處罰後具結而為任意陳述，核渠等製作筆錄過程
    ，無違法取供瑕疵，所為陳述蓋係出於供述者之真意，皆具
    信用性，被告及辯護人雖否認證人賴基成、張正傑、洪建宏
    於檢察官訊問時之證據能力，惟被告及辯護人並未舉出上開
    證人於檢察官訊問時有何顯有不可信之情形，本院認採為證
    據並無不當，依刑事訴訟法第159條之1第2項規定，得為證
    據。
  (二)卷附之桃園縣政府警察局刑警大隊被採尿人尿液暨毒品真實
    姓名與編號對照表、臺灣檢驗科技股份有限公司97年8月5日
    濫用藥物檢驗報告、臺灣檢驗科技股份有限公司97年8月6日
    濫用藥物檢驗報告（檢體編號：97偵770）、臺灣檢驗科技
    股份有限公司97年8月6日濫用藥物檢驗報告（檢體編號：97
    偵769）、桃園縣政府警察局扣押物品目錄表、桃園縣政府
    警察局刑事警察大隊搜索扣押筆錄、行動電話查詢資料、通
    聯調閱查詢單、臺灣檢驗科技股份有限公司97年8月5日濫用
    藥物檢驗報告（檢體編號：97偵792）、交通部民用航空局
    航空醫務中心毒品鑑定書等物（見97年度毒偵字第4054號卷
    第27頁、第50頁、第58頁、97年度毒偵字第4055號卷第11頁
    、第54頁、97年度偵字第16102號卷第8頁至第10頁、第70
    頁至第107頁、第111頁至第114頁、第134頁至第136頁、第
    143頁、原審卷第58頁至第70頁），並無證據證明係公務員
    違背法定程序取得之物，且為被告、辯護人及檢察官所不爭
    執，依法得為證據。
  (三)扣案之第二級毒品MDMA3顆、第三級毒品愷他命14小包、門
    號0000000000號行動電話1支（含SIM卡1張），並無證據證
    明係公務員違背法定程序或經偽造、變造所取得，是認前揭
    扣案物亦有證據能力。
二、訊據被告固不否認有於97年6月底某日交付第二級毒品MDMA
    1顆及於97年7月9日17時許，交付第三級毒品硝甲西泮20 顆
    予證人賴基成之事情，惟矢口否認有何販賣第二級毒品、第
    三級毒品之犯行，辯稱：賴基成是伊的朋友，因為賴基成表
    示心情不好，本來賴基成表示要向伊購買1顆搖頭丸，可是
    伊說伊沒有在賣毒品，伊就把搖頭丸1顆給賴基成，另外也
    有在97年7月9日17時許，在賴基成住處的頂樓交付一粒眠20
    顆給賴基成，因為伊朋友說張正傑持有槍枝，張正傑當時與
    賴基成一同在場，賴基成表示要毒品，伊不敢不給賴基成，
    伊並沒有給張正傑搖頭丸云云（見原審卷第24頁、第95 頁
    ），於本院審理中則辯稱：伊有給張正傑搖頭丸，但沒收到
    張正傑六百元，當時張正傑有答應要給錢，後來他說沒錢，
    就沒付給伊云云（見本院卷98年3月31日審判程序筆錄）；
    廖美智律師於原審中為被告辯護稱：本件被告確實有交付毒
    品給賴基成，至於有無販賣部分，本案是因為警察先查獲證
    人賴基成持有槍枝，被告也知道證人賴基成持有槍枝（此部
    分與被告辯詞不合），在此情形，證人賴基成向被告要毒品
    ，被告不敢不給，當證人賴基成不願意給金錢，或是證人張
    正傑沒有金錢，被告也不敢要金錢，至於證人賴基成、張正
    傑為何陳述向被告購買，是因為證人賴基成被查獲持有槍枝
    ，如果陳述沒有給被告金錢，警員即會知悉證人賴基成是以
    槍枝威脅被告交出毒品，被告所持有的毒品數量不多，並非
    藥頭，否則證人賴基成也不敢指證被告販賣毒品，甚且，以
    證人賴基成之證述，其尚有向張世漢購買搖頭丸，1次都是1
    到3顆，但是證人賴基成的驗尿報告並沒有搖頭丸的陽性反
    應，而證人賴基成的同居人即證人張正傑有使用搖頭丸，故
    證人張正傑的搖頭丸可能是證人賴基成轉讓或是販賣給他，
    而一開始證人賴基成將持有槍枝的部分推給證人張正傑，故
    證人賴基成也有可能隨意指證被告販賣毒品，請求就被告販
    賣部分無罪判決，就轉讓部分，被告已經坦承犯行，請從輕
    量刑云云；廖美智律師於本院中為被告辯護稱：證人張正傑
    多次確認未交付金錢給被告，被告確係懼怕張正傑有槍枝，
    才把搖頭丸給張正傑，是僅有轉讓交付搖頭丸，並無販賣，
    另證人賴基成尚有向張世漢購買搖頭丸約7、8次，縱身上查
    獲有搖頭丸，亦無法認定係向被告所購得云云。經查：
  (一)關於被告於97年6月底某日販賣第二級毒品MDMA1顆及於97
    年7月9日17時許販賣第三級毒品硝甲西泮20顆予證人賴基成
    之部分：
    1.據證人賴基成於檢察官訊問及原審審理時證述：伊曾經向
      被告購買過毒品，記的最清楚的1 次是97年7 月9 日17時
      許，在伊住處的頂樓向被告購買一粒眠20顆，1顆30元，
      總價金是600元，另外在97年6月底某日傍晚6點多在桃園
      縣蘆竹鄉○○路上1間鴛鴦大道火鍋店門口，伊開車到該
      地後，被告上伊的車，在車上伊向被告購買1顆搖頭丸，
      價金600元，97年7月10日為警查獲時身上所持的毒品就是
      97 年7月9日向被告所購得的，伊已經施用4顆一粒眠，所
      以被查獲時只剩下16顆等語（見97年度偵字第1610 2號卷
      第57頁、原審卷第78頁至第80頁），核與證人張正傑即97
      年7月9日17時許與證人賴基成同在其住處頂樓之人於檢察
      官訊問及原審審理時結證：伊當時有看到被告以600元的
      價格賣了20顆一粒眠給賴基成，賴基成當時有給付錢等語
      相符（見97年度偵字第16102號卷第57頁、原審卷第87頁
      ），並與被告所供述交付第二級毒品MDMA及第三級毒品硝
      甲西泮之時間、地點、數量，亦均吻合；又證人賴基成於
      97 年7月10日在桃園縣蘆竹鄉○○路124之7號8樓為警查
      獲時，經警扣得之粉橘色圓形錠劑16顆，經送鑑定之結果
      ，確含有硝甲西泮之成分（驗餘淨重2.9040公克），亦有
      桃園縣政府警察局搜索扣押筆錄、交通部民用航空局航空
      醫務中心毒品鑑定書各1份附卷可佐（見97年度毒偵字第
      4054 號卷第10頁至第12頁、97年度偵字第16102號卷第
      143頁），觀諸證人賴基成、張正傑與被告素無恩怨，當
      無虛偽陳述以誣陷被告之必要，而證人賴基成、張正傑所
      證述之內容互核一致，是證人賴基成、張正傑之證詞應具
      有相當之可信度，被告於97年6月底某日及97年7月9日分
      別販賣第二級毒品MDMA、第三級毒品硝甲西泮各1次予證
      人賴基成等情，應堪認定。
    2.被告於原審準備程序中雖辯稱：97年7月9日伊因朋友告知
      張正傑持有槍枝，伊害怕之下才將毒品給證人賴基成，並
      無販賣毒品給賴基成云云（見原審卷第24頁），惟被告於
      偵查、原審首次訊問及原審審理時，均未供述係因內心恐
      懼對方持有槍枝始交付毒品一情，甚至於原審訊問時陳稱
      ：97年7月9日時尚不知證人張正傑之姓名等語（見原審卷
      第9頁），被告於原審準備程序中所為此部分之辯解，自
      難遽信；且據證人洪建宏即本案查獲警員於檢察官訊問時
      結證：當初是先在97年7月10日查獲證人賴基成、張正傑
      持有槍砲案件，後來在證人賴基成的身上發現一粒眠，張
      正傑的身上發現有搖頭丸，經由證人賴基成、張正傑之證
      述，都說毒品是向綽號「子彈」的男子購買的，伊於97
      年7月14日再把賴基成約談到案，並要賴基成打電話給「
      子彈」跟他說要買1顆搖頭丸，並且約在中正路與南竹路
      口，就是鴛鴦大道火鍋店前交易，伊於97年7月14日18時
      許到達約定地點，發現被告接近伊時，經過賴基成指證說
      被告就是綽號「子彈」之人，伊就上前進行盤查，發現被
      告手裡拿著1顆搖頭丸，另外在被告隨身攜帶的背包裡還
      有其他毒品，所以才查獲被告等語（見97年度偵字第1610
      2號卷第57頁），若被告先前係因內心恐懼始於不情願之
      狀況下無償交付毒品，衡情被告對於證人賴基成應避之唯
      恐不及，被告何以於97年7月14日經由證人賴基成之電話
      邀約購買毒品，竟隨即前往約定地點？何況依被告辯詞，
      其並未實際遭人持槍恐嚇，證人張正傑持槍一節，又係聽
      友人轉述，足見被告交付證人賴基成毒品之時，並無使被
      告心生畏懼而不敢收取價金之客觀事實存在，被告上開所
      辯，純屬臨訟卸責之詞，不足採信。
  (二)關於被告於97年7月9日販賣第二級毒品MDMA2顆於證人張正
    傑之部分：
    1.被告雖否認曾販賣第二級毒品MDMA於證人張正傑，惟此部
      分之事實，業據證人張正傑於檢察官訊問時證述：於97年
      7月9日17時許，在賴基成住家頂樓伊同時向被告購買搖頭
      丸1顆，價金600元等語（見96年度偵字第16102號卷第57
      頁），證人賴基成於檢察官訊問、原審審理中證述：伊有
      目睹被告於97年7月9日晚上販賣搖頭丸給張正傑等語明確
      （見97年度偵字第16102號卷第57頁、原審卷第78 頁），
      並互核相符，又證人張正傑於97年7月10日19時20 分許為
      警查獲時，在證人張正傑所攜帶之背包內所扣得之藍色藥
      丸1顆，為證人張正傑向被告購買後施用所剩餘，此經證
      人張正傑、賴基成於原審審理時證述甚詳，該藥丸經送鑑
      定之結果，含有第二級毒品MDMA之成分，亦有臺灣檢驗科
      技股份有限公司濫用藥物檢驗報告1份附卷可佐（見97年
      度毒偵字第4054號卷第57頁）。至該次被告究販賣1顆或2
      顆之第二級毒品毒品MDMA予證人張正傑，雖證人張正傑、
      賴基成先後證述之內容略有歧異，惟觀諸證人賴基成於原
      審審理時證述：該次被告是販賣2顆搖頭丸給張正傑，價
      錢是1,200元，張正傑被查獲時身上只有1顆，是因為另外
      1顆已經施用完畢，而當時張正傑在伊家裡暫時居住1個星
      期，所以伊有看到張正傑施用向被告購買的1顆搖頭丸等
      語（見原審卷第78頁），證人張正傑於原審審理時證述：
      伊確定於97年7月9日向被告取得之搖頭丸為2顆，但是當
      時只有剩下1顆被警察查獲，所以伊就說1顆等語（見原審
      卷第88頁至第89頁），核與被告於警詢時供述：97年7月
      份在桃園縣蘆竹鄉○○路124號之7頂樓，伊有給張正傑2
      顆搖頭丸等情相符（見97年度偵字第16102號卷第20頁）
      ，足以證明於97年7月9日17時許，在證人賴基成住處之頂
      樓，被告係以1,200元之價格販賣第二級毒品MDMA2顆於證
      人張正傑等情，應堪認定。
    2.至證人張正傑於原審審理時雖改稱：大約在97年7 月初，
      就是被警察查獲之前，伊有向被告拿過1 次搖頭丸，因為
      伊聽說被告有在賣搖頭丸，1顆600元，所以伊才想要向被
      告交易搖頭丸，97年7月9日伊有拿到2、3顆的搖頭丸，但
      是卻沒有交錢給被告，伊當時跟被告說身上沒有錢，改天
      再給被告錢，但是被告表示要請伊，被告沒有跟伊收錢，
      檢察官訊問時伊是陳述搖頭丸1顆價格600元，可是伊實際
      上並沒有交付金錢給被告云云（見原審卷第81頁至第88
      頁），惟觀諸於97年7月25日檢察官訊問時，檢察官之問
      題係訊問證人張正傑「是否曾經向被告購買毒品」，證人
      張正傑便明確證述向被告購買毒品之時間、地點，證人張
      正傑顯非證述第二級毒品MDMA之平常售價為何，且依證人
      張正傑於原審審理時證述：伊與被告不常往來，伊不知道
      被告為何要提供搖頭丸給伊等語（見原審卷第85頁），證
      人張正傑與被告並非熟識之友人，而毒品係需以高價購買
      之物品，被告當無隨意贈送他人之可能，況證人張正傑交
      付價金之情形業據證人賴基成證述明確，已如前所述，是
      證人張正傑事後翻異證述，顯為偏頗被告之詞，而不足採
      信。
    3.至辯護人雖另辯護稱：依證人賴基成於警詢時之證述，其
      有向張世漢購買搖頭丸，約7、8次，1次都是1到3顆，但
      是證人賴基成的驗尿報告並沒有搖頭丸的陽性反應，而證
      人賴基成的同居人即證人張正傑有使用搖頭丸，故證人張
      正傑的搖頭丸可能是證人賴基成轉讓或是販賣給他云云，
      惟依證人賴基成於警詢筆錄所述，其係於97年2月至同年4
      月間向張世漢購買第二級毒品MDMA，觀諸證人賴基成係於
      97年7月10日始遭警查獲，距離證人賴基成於97年2月至4
      月向張世漢所購買之時抑或證人賴基成於97年6月底間某
      日向被告所購買之時間，均已隔相當時日，證人賴基成遭
      警查獲時經採集尿液送驗之結果，呈現MDMA類之陰性反應
      亦屬當然，是辯護人遽以證人賴基成之尿液檢驗呈現MDMA
      類之陰性反應，即推論出證人張正傑遭警查獲時所扣得之
      第二級毒品MDMA係證人賴基成所交付一情，顯屬無稽。
  (三)此外，查販賣第二級毒品MDMA、第三級毒品硝甲西泮係違法
    行為，非可公然為之，且有其獨特之販售通路及管道，復無
    公定價格，容易增減分裝之份量，而每次買賣之價量，可能
    隨時依雙方關係深淺、資力、需求量及對行情之認知、來源
    是否充裕、查緝鬆嚴、購買者被查獲時供述購買對象之可能
    風險評估等，而異其標準，非可一概而論，依被告於警詢時
    供述：一粒眠是於97年6 月份在桃園市錢櫃KTV 內向1 名女
    子以1顆25元購得30顆，搖頭丸是97年7月5日在桃園市錢櫃
    KTV內向綽號「婷婷」以每顆300元購得10顆等語（見97年度
    偵字第16102號卷第20頁），依前所述，被告係以1顆30元之
    代價販賣第三級毒品硝甲西泮予證人賴基成，並以1顆600元
    之代價販賣第二級毒品MDMA予證人賴基成、張正傑，被告顯
    有從中賺取差額利潤圖利之意圖及事實，是本件被告基於營
    利之意圖而販賣上開第二級毒品MDMA、第三級毒品硝甲西泮
    一節，應堪認定。
  (四)綜上論述，本件事證明確，被告所辯無非卸責之詞，不足採
    信，其犯行已堪認定。
三、核被告就犯罪事實一所為，係犯毒品危害防制條例第4條第2
    項之販賣第二級毒品罪，就犯罪事實二所為，係犯毒品危害
    防制條例第4條第3項之販賣第三級毒品罪，就犯罪事實三所
    為，係犯毒品危害防制條例第4條第2項之販賣第二級毒品罪
    。被告所犯上開3次販賣第二級毒品、第三級毒品犯行，犯
    意各別，應予分論併罰。
四、原審適用毒品危害防制條例第4條第2項、第3項、第18第1項
    前段、第19條第1項，刑法第11條前段、第51條第5款、第38
    條第1項第1款、第40條第2項等規定，並審酌被告販賣第二
    級毒品MDMA、第三級毒品硝甲西泮，足以使購買、施用毒品
    者導致精神障礙、性格異常，甚至造成生命危險之生理成癮
    性及心理依賴性，戕害國民身心健康，惡性重大，惟被告因
    本件犯罪所獲取之利益尚屬輕微，兼衡被告之素行、犯罪動
    機、手段及犯後猶飾詞否認部分犯行之態度等一切情狀，分
    別各量處有期徒刑7年2月、7年2月、12年，並依法定其應執
    行刑，以資懲儆；暨以(一)經警於97年7月14日在桃園縣蘆竹
    鄉○○路與南竹路口處查獲被告時所扣得第二級毒品MDMA3
    顆，經臺灣檢驗科技股份有限公司鑑定結果，均含第二級毒
    品MDMA成分（其中綠色藥丸2顆，因鑑驗使用0.092公克，黃
    色藥丸1顆，因鑑驗使用0.094公克），此有桃園縣政府警察
    局刑事警察大隊搜索扣押筆錄、臺灣檢驗科技股份有限公司
    濫用藥物檢驗報告各1份附卷可稽（見97年度偵字第16102號
    卷第8頁至第10頁、第134頁至第135頁、原審卷第20頁），
    被告雖否認與上開起訴事實有關，惟按刑法第38條規定之沒
    收，為從刑之一種，具有刑罰及保安處分之性質，且與主刑
    有從屬關係，依主從不可分原則，應於裁判時附隨於主刑而
    宣告，故該條第1項第1款至第3款規定之沒收物，須與犯罪
    有直接關係並於犯罪事實中有具體之記載，始能於判決主文
    宣示沒收，然該條第2項規定同條第1項第1款之違禁物，不
    問屬於犯人與否沒收之，第40條但書復規定違禁物得單獨宣
    告沒收，則與該犯罪無直接關係而於犯罪事實中未具體記載
    之違禁物，應由檢察官另行聲請單獨沒收；該與被告犯罪無
    直接關係之違禁物，檢察官於起訴書內已明應依法沒收者
    ，應認檢察官已聲請沒收，為避免司法資源之浪費，仍得於
    判決時併宣告沒收；毒品危害防制條例第18條第1項前段規
    定：『查獲之毒品及專供製造或施用毒品之器具，不問屬於
    犯人與否沒收之』，此項規定係刑法第38條之特別規定，仍
    有上開原則之適用，最高法院著有91年度臺非字第67號判決
    意旨可資參照。查本件扣案之第二級毒品MDMA 3顆，雖與本
    件被告犯行無直接相關，然其為違禁物，且經檢察官已於起
    訴書內聲請沒收銷燬，依上開說明，爰依毒品危害防制條例
    第18條第1項前段沒收銷燬，鑑定用罄之MDMA，已不存在，
    自不得宣告沒收銷燬。(二)至扣案白色結晶14包，經檢驗結果
    ，含有第三級毒品愷他命成分，惟按「查獲之第三、四級毒
    品及製造或施用毒品之器具，無正當理由而擅自持有者，均
    沒入銷燬之」，毒品危害防制條例第18條第1項後段定有明
    文。是經查獲無正當理由而擅自持有之第三、四級毒品，自
    應由查獲機關逕予沒入銷燬，而毋須由法院以裁定為之，且
    法院自不得越權於判決內諭知沒入銷燬，最高法院著有92年
    度臺上字第2718號判決可資參照。查本件被告係因販賣第二
    級毒品MDMA、第三級毒品硝甲西泮，於事實欄所載之時、地
    為警查獲，因而扣得扣案之第三級毒品愷他命，除此之外，
    被告並未涉及任何與第三級毒品愷他命有關之犯罪行為等情
    ，詳如前述，是扣案第三級毒品愷他命，係屬被告無正當理
    由而擅自持有之第三級毒品愷他命之事實，應堪認定。從而
    依據前揭規定，扣案第三級毒品愷他命，自應由查獲機關逕
    予沒入銷燬，公訴人併向原審法院聲請沒收，容有誤會。(三)
    按犯毒品危害防制條例第4條至第9條、第12條、第13條或第
    14條第1項、第2項之罪者，其供犯罪所用或因犯罪所得之財
    物均沒收之，如全部或一部不能沒收時，追徵其價額或以其
    財產抵償之，毒品危害防制條例第19條第1項定有明文。倘
    犯罪所得之財物為新臺幣時，因其本身即為我國現行貨幣價
    值之表示，固不發生追徵其價額之問題；惟其犯罪所得若為
    新臺幣以外之財物，而全部或一部不能沒收時，則應追徵其
    價額，使其繳納與原物相當之價額，或以其財產抵償之，方
    能達到沒收之目的（最高法院96年度臺上字第1828號判決意
    旨參照）。另按毒品危害防制條例第19條第1項規定，犯販
    賣、運輸毒品罪者，其犯罪所得之財物，均沒收之，係採義
    務沒收主義，故其犯罪所得之對價，不問其中成本若干，利
    潤多少，均應全部諭知沒收，以貫徹政府查禁煙毒之決心，
    並符立法本旨（最高法院95年度臺上字第3133號判決要旨參
    照）。查本件被告未扣案之就犯罪事實一二三販賣第二級毒
    品MDMA、第三級毒品硝甲西泮所得600元、600元、1,200 元
    ，為被告販賣毒品之所得，係屬犯罪之所得，依上開規定，
    自皆應予沒收，併諭知如全部或一部不能沒收時，以財產抵
    償之。(四)扣案門號0000000000號行動電話，係被告所有，業
    據被告於原審審理時供述明確，且為被告與證人賴基成就本
    件販賣毒品聯絡所用，係供本件販賣毒品所用，應依毒品危
    害防制條例第19條第1 項之規定，宣告沒收之，而既該行動
    電話既已扣案，自無不能沒收之虞，無併諭知追徵其價額或
    以其財產抵償之必要（最高法院95年度臺上字第1001、3133
    號判決意旨參照）。至該行動電話之SIM 同亦扣案，而使用
    者向電信業者申辦租用門號，於開通上線後電信業者即將
    SIM卡所有權移轉予使用者，有臺灣高等法院97年4月21日院
    通刑敬97上重更(二)14字第0970006512號函附卷可參，是上開
    行動電話內所含之SIM 卡自應併予宣告沒收。並敘明(一)本件
    證人張正傑，於偵查中就所親身見聞被告是否有販賣毒品之
    事，具體向檢察官陳述並具結，於原審審理中經傳喚為證人
    ，於具結後，竟然就此重要事實全盤否認偵查中之陳述，並
    虛構前揭警詢、偵查中所言係虛偽陳述等情，此部分證人張
    正傑是否涉及偽證犯行，應由公訴人另行偵處。(二)被告於97
    年7月14日，因證人賴基成假稱欲向其購買第二級毒品MDMA
    1顆，而依約前往桃園縣蘆竹鄉○○路與南竹路口，並為警
    查獲一節，是否另涉及販賣第二級毒品未遂罪，及證人張正
    傑於原審審理時證述：於97年6 月間某日，在桃園縣蘆竹鄉
    ○○路的麥當勞前，曾以600 元之價格向被告購買第二級毒
    品MDMA 1顆等語（見原審卷第88頁），與被告警詢中自白之
    交付第二級毒品MDMA予證人張正傑之時間、地點相符（見97
    年度偵字第16102 號卷第20頁），被告是否另涉及販賣第二
    級毒品既遂罪，均應交由檢察官另行偵辦。經核認事用法俱
    無不合，量刑亦屬妥適。被告提起上訴，仍執陳詞，否認犯
    罪云云，為無理由，應予駁回。
據上論斷，應依刑事訴訟法第368條，判決如主文。
本案經檢察官郭啟東到庭執行職務。
中    華    民    國    98    年    4     月    7     日
                  刑事第八庭審判長法  官  鄭文肅
                                  法  官  楊貴志
                                  法  官  蔡光治
以上正本證明與原本無異。
如不服本判決，應於收受送達後10日內向本院提出上訴書狀，其
未敘述上訴之理由者並得於提起上訴後10日內向本院補提理由書
（均須按他造當事人之人數附繕本）「切勿逕送上級法院」。
                                  書記官  阮桂芳
中    華    民    國    98    年    4     月    7     日
附錄：本案論罪科刑法條全文
毒品危害防制條例第4條
製造、運輸、販賣第一級毒品者，處死刑或無期徒刑；處無期徒
刑者，得併科新臺幣 1 千萬元以下罰金。
製造、運輸、販賣第二級毒品者，處無期徒刑或 7 年以上有期徒
刑，得併科新臺幣 7 百萬元以下罰金。
製造、運輸、販賣第三級毒品者，處 5 年以上有期徒刑，得併科
新臺幣 5 百萬元以下罰金。
製造、運輸、販賣第四級毒品者，處 3 年以上 10 年以下有期徒
刑，得併科新臺幣 3 百萬元以下罰金。
製造、運輸、販賣專供製造或施用毒品之器具者，處 1 年以上 7
年以下有期徒刑，得併科新臺幣 1 百萬元以下罰金。
前五項之未遂犯罰之。


司法院資訊處製作；財團法人民間司法改革基金會備份。
